【裁判字號】    99,交聲,1239
【裁判日期】    990716
【裁判案由】    交管條例聲異
【裁判全文】
臺灣板橋地方法院交通事件裁定        99年度交聲字第1239號
原處分機關  交通部公路總局臺北區監理所
異  議  人
即受處分人  甲○○
上列受處分人因違反道路交通管理處罰條例案件，對於交通部公
路總局臺北區監理所於民國99年5 月13日以北監營裁字第裁40-A
EX681811號所為之裁決處分（原舉發案號：臺北市政府警察局99
年2 月25日北市警交字第AEX681811 號），聲明異議，本院裁定
如下：
    主  文
異議駁回。
    理  由
一、原處分意旨略以：本件異議人即受處分人甲○○於民國99年
    2 月25日20時30分許，駕駛車牌號碼169-NJ號營業小客車，
    沿臺北市○○○路○ 段往南行駛至同路段218 巷、設有燈光
    管制之交岔路口時，違規闖紅燈迴轉，經警當場攔停舉發，
    原處分機關乃於99年5 月13日以北監營裁字第裁40-AEX6818
    11號違反道路交通管理事件裁決書，依道路交通管理處罰條
    例第53條第1 項、第63條，裁處罰鍰新臺幣（下同）2,900
    元，並記違規點數3 點等語。
二、異議意旨略以：伊當時載客人沿羅斯福路往南行駛至羅斯福
    路5 段218 巷路口1 家OK便利商店停車，伊等客人下車且羅
    斯福路南北向號誌變成紅燈後，才駕車沿斑馬線開，開到接
    近羅斯福路往北車道時，員警便叫伊靠邊停，員警當時有問
    伊是要開未讓行人先行，還是紅燈迴轉，伊拜託員警開輕一
    點，但後來員警還是開紅燈迴轉。伊不服舉發，所以沒有拒
    簽拒收，員警當場沒有告知伊到案時間及處所，導致伊被加
    倍處罰，請判輕一點，爰依法聲明異議云云。
三、按汽車（含機器腳踏車）駕駛人，行經有燈光號誌管制之交
    岔路口闖紅燈者，處1,800 元以上5,400 元以下罰鍰；汽車
    駕駛人有第53條情形者，記違規點數3 點，道路交通管理處
    罰條例第53條第1 項、第63條第1 項第3 款定有明文。
四、異議人即受處分人雖否認有紅燈迴轉之違規行為，並以前詞
    置辯，然查：
    (一)證人即本件執行取締勤務及製單當場舉發之員警陳建安到
      庭具結證稱：我當天晚上18時到21時編排的是河濱勤務，
      就是取締機車行駛自行車道的違規車輛，我是1 個人騎機
      車在羅斯福路5 段211 巷內等紅燈，待綠燈時要右轉羅斯
      福路5 段，看到異議人所駕駛的營業小客車紅燈迴轉，由
      北向南向北，我便騎機車到他的駕駛座旁邊比手勢示意其
      停車等語（本院卷第20頁反面），又稱：因為我是等到21
      1 巷的號誌變成綠燈過了幾秒才起步，所以我確認他原本
      的號誌是紅燈；我第一眼看到異議人時，他已經在羅斯福
      路往南方向靠近分隔島附近的斑馬線上準備迴轉後往北行
      駛，所以他之前究竟如何行車我不清楚等語明確（本院卷
      第21頁、第23頁反面），並繪製現場草圖（同前卷第26頁
      藍筆部分）及提出取締當時之錄影檔案，經本院當庭播放
      進行勘驗後，亦確認確係針對異議人進行取締，有勘驗筆
      錄在卷可查（本院卷第21頁反面）。此證人所述之異議人
      行車動向雖與異議人前揭所辯明顯歧異，惟其與異議人素
      不相識，亦無嫌怨糾紛，業據該2 人陳述一致，復已具結
      擔保所言屬實，衡情應無甘冒被訴偽證重罪（有期徒刑7
      年以下）之風險而刻意陷害異議人之理。況且，執行勤務
      警員掣單舉發違反道路交通管理處罰條例所列之違規事實
      ，本質上為行政處分，係公務員基於職務上權力，依法就
      特定之具體事件所為具有公法上效果之單方行政行為，基
      於公務員為公法上行為具有公信力之原則，該行政處分當
      可被推定為真正，其據以依法處分之事實認定亦為真正無
      誤。反之，若謂公務員一切行政行為均須預留證據以證其
      實，則國家行政勢必窒礙難行，據此，刑事訴訟法就犯罪
      證據有關之規定中與屬行政秩序罰之交通違規裁罰本質不
      合之部分，自不在準用之列。本此公信原則，立法者以道
      路交通管理處罰條例第92條第3 項之授權，賦予行政機關
      訂定違反道路交通管理事件統一裁罰基準及處理細則，使
      執勤員警得當機處分，以達其維護交通秩序、安全之行政
      目的。經檢視前揭證人所述之取締及舉發經過，核與取締
      、舉發相關規範相符，且未悖於一般生活經驗，堪認其所
      證述之違規情節，確實存在。
    (二)異議人雖辯稱：伊當時載客人沿羅斯福路往南行駛至羅斯
      福路5 段218 巷路口1 家OK便利商店停車，伊等客人下車
      且羅斯福路南北向號誌變成紅燈後，才駕車沿斑馬線開，
      開到接近羅斯福路往北車道時，員警便叫伊靠邊停云云，
      惟證人陳建安於本院訊問時證稱：其實OK便利商店已經過
      了218 巷，我認為異議人是記錯位置，如果他真的是在便
      利商店前讓客人下車，那他應該會先逆向，之後再被我看
      到，並且攔停舉發等語（本院卷第23頁反面），核與本院
      上網調取臺北市○○○路○ 段218 巷路口之街景畫面（本
      院卷第28至33頁）相符，亦即若沿羅斯福路5 段往南行駛
      ，在還沒進入同路段218 巷路口時，會先經過1 家康士美
      藥妝店，通過同路段218 巷路口後，才是OK便利商店，此
      核與證人陳建安所稱：OK便利商店已經過了218 巷等語，
      即屬吻合。次依員警所繪製之現場圖，可知其前揭所稱：
      我第一眼看到異議人時，他已經在羅斯福路往南方向靠近
      分隔島附近的「斑馬線」上準備迴轉後往北行駛等語中之
      「斑馬線」，顯然係指本院卷第28頁街景照片中右側之斑
      馬線（亦即康士美這邊的斑馬線），此位置核與異議人於
      本院訊問時以紅筆標繪之位置亦大致符合（本院卷第26頁
      ），另假設異議人確係開到OK便利商店門口才讓客人下車
      ，而該地點事實上確已經過同路段218 巷路口，若此時羅
      斯福路南北向號誌是紅燈（亦即同路段218 巷路口號誌是
      綠燈），按理異議人應係直接在該停車地點調頭後，駕車
      通過該路口之中心點附近左轉羅斯福路北向車道，實無駕
      車沿前揭本院卷第28頁街景照片中右側之斑馬線（亦即康
      士美這邊的斑馬線）行駛通過中央分隔島後左轉往北之必
      要，故其所稱讓客人下車地點，不僅前後說詞反覆，亦與
      客觀證據及常理有違，諒係事後卸責之詞，不足採信。至
      於異議人雖又稱：員警當時有問伊是要開未讓行人先行，
      還是紅燈迴轉，伊拜託員警開輕一點，但後來員警還是開
      紅燈迴轉云云，但異議人既確有前揭紅燈迴轉之事實，則
      員警依法製發前揭舉發通知單，於法並無違背，縱其開單
      前確曾詢問開未讓行人先行，還是紅燈迴轉云云，仍無解
      其嗣後依法開單之合法性及正當性，故異議人此項所辯，
      顯亦無據。
    (三)異議人雖另辯稱：伊不服舉發，所以沒有拒簽拒收，員警
      當場沒有告知伊到案時間及處所，導致伊被加倍處罰，請
      判輕一點云云，但依證人陳建安具結證稱：「（當天有無
      把舉發通知單交付壹份給異議人？）正常紅單都是要給異
      議人，除非他不收，不收我就把權利告知他，就是到案日
      期及處所」「（當天有無告知到案日期、處所？）有」等
      語（本院卷第21頁反面、第22頁），可知員警當天確有告
      知異議人應到案處所及日期，反觀異議人辯稱：員警當場
      沒有告知伊到案時間及處所云云，則無任何證據可供佐證
      ，且異議人為職業駕駛人，對於交通法規及監理裁罰流程
      當亦甚瞭解，其既有於前揭時地遭警攔停，並有看到員警
      對其製單開罰，本應注意關切此事後續發展，甚至主動向
      監理單位查詢。假設員警當日並未依法告知應到案日期及
      處所，按理亦應立即向監理單位陳述、反應，然觀其聲明
      異議狀之內容，則無一語提及此情，則其於本院訊問時始
      辯稱：員警當場沒有告知伊到案時間及處所云云，是否屬
      實，當更有疑，尚難僅因其空言否認即遽信為真，所辯自
      無可採。
五、綜上所述，異議人於前開時、地騎乘駕駛營業小客車行經設
    有燈光號誌管制之交岔路口紅燈迴轉之違規事實，已堪認定
    。原處分機關據以援引上揭規定，裁處罰鍰2,900 元，並記
    違規點數3 點，於法尚無不合，應予維持。本件異議為無理
    由，應予駁回。
據上論斷，應依道路交通案件處理辦法第19條，裁定如主文。
中    華    民    國    99    年    7     月    16    日
                  交通法庭  法  官  楊明佳
以上正本證明與原本無異
如不服本裁定應於送達後5日內向本院提出抗告狀
                            書記官  林金良
中    華    民    國    99    年    7     月    19    日

司法院資訊處製作；財團法人民間司法改革基金會備份。
